【裁判字號】    98,裁,2388
【裁判日期】    981008
【裁判案由】    證券交易法
【裁判全文】
最  高  行  政  法  院  裁  定
                                      98年度裁字第2388號
上  訴  人  甲○○
訴訟代理人  蔡欽源律師
            陳怡靜律師
            陳彥蓁律師（兼送達代收人）
被 上訴 人  行政院金融監督管理委員會
代  表  人  陳  沖
上列當事人間證券交易法事件，上訴人對於中華民國98年6月11
日臺北高等行政法院98年度訴字第378號判決，提起上訴，本院
裁定如下：
    主  文
上訴駁回。
上訴審訴訟費用由上訴人負擔。
    理  由
一、按對於高等行政法院判決之上訴，非以其違背法令為理由，
    不得為之，行政訴訟法第242條定有明文。依同法第243條第
    1項規定，判決不適用法規或適用不當者，為違背法令；而
    判決有同條第2項所列各款情形之一者，為當然違背法令。
    是當事人對於高等行政法院判決上訴，如依行政訴訟法第24
    3條第1項規定，以高等行政法院判決有不適用法規或適用不
    當為理由時，其上訴狀或理由書應有具體之指摘，並揭示該
    法規之條項或其內容；若係成文法以外之法則，應揭示該法
    則之旨趣；倘為司法院解釋或本院之判例，則應揭示該判解
    之字號或其內容。如以行政訴訟法第243條第2項所列各款情
    形為理由時，其上訴狀或理由書，應揭示合於該條項各款之
    事實。上訴狀或理由書如未依此項方法表明，或其所表明者
    與上開法條規定不合時，即難認為已對高等行政法院判決之
    如何違背法令有具體之指摘，其上訴自難認為合法。
二、聯成化學科技股份有限公司（下稱聯成公司）民國（下同）
    96年7月24日、96年8月27日、96年10月4日董事會（下稱系
    爭董事會）之召集通知，分別於96年7月17日、96年8月21日
    及96年9月27日發出，未於7日前通知各董事及監察人，被上
    訴人認與公開發行公司董事會議事辦法（下稱系爭議事辦法
    ）第3條第2項規定不符，違反證券交易法第26條之3第8項規
    定，乃依證券交易法第178條第1項第7款及第179條規定，以
    97年5月22日金管證一罰字第0970024128號裁處書，處聯成
    公司為行為之負責人即上訴人罰鍰新臺幣（下同）24萬元。
    上訴人不服，循序提起行政訴訟，經臺北高等行政法院98年
    度訴字第378號判決（下稱原判決）駁回後，遂提起本件上
    訴。
三、上訴意旨雖主張：(一)原判決認系爭董事會各次召集所討論之
    議案兼具有緊急情事與不具緊急性之議案，與公開發行公司
    董事會議事辦法第3條第2項但書所定之情形有間，乃增加法
    律所無之限制，違反法律保留原則；且又謂該等議案「故係
    與公司營運有關之重大事項，惟均非緊急情事」，顯有行政
    訴訟法第243條第2項第6款所定「判決不備理由或理由矛盾
    」違法。況是否屬於緊急情事屬公司內部自治事項，原判決
    逕自為審認，與系爭議事辦法第3條第2項但書之立法意旨相
    悖。是以原判決顯有行政訴訟法第243條第1項所定「判決不
    適用法規或適用不當」及第12項第6款所定「判決不備理由
    」之違法。(二)原判決認系爭議事辦法第3條第2項並非訓示規
    定，與最高法院70年台上字第3410號判例有所牴觸，顯屬判
    決違背法令；且原判決就上訴人於原審所提出內部稽核報告
    有關各該次董事會出席情形漏未審酌，顯屬判決不備理由，
    亦與系爭議事辦法第3條第2項之立法意旨有違等語，為其論
    據。惟本院經核上訴狀所載內容，或係重述其在原審業經主
    張而為原判決摒棄不採之陳詞，或係就原審所為論斷或駁斥
    其主張之理由，泛言原判決不適用法規或適用不當，而未具
    體表明原判決究竟有如何合於不適用法規或適用不當、或有
    行政訴訟法第243條第2項所列各款之情形，尚難認為已對原
    判決之如何違背法令有具體之指摘。依首揭規定及說明，應
    認其上訴為不合法，應予駁回。另證券交易法為公司法之特
    別法，證券交易法無特別規定時，應回歸公司法之適用，證
    券交易法有特別規定時，應依證券交易法規定辦理，為法理
    之當然。證券交易法第26條之3第8項授權被上訴人訂定系爭
    議事辦法，若違反系爭議事辦法即為違反證券交易法第26條
    之3第8項，而受有證券交易法第178條第1項第7款規定之罰
    則。是上訴人召集系爭董事會，未於7日前通知各董事及監
    察人，與系爭議事辦法第3條第2項規定不符，違反證券交易
    法第26條之3第8項規定，乃依同法第178條第1項第7款及第
    179條規定，裁處聯成公司為行為之負責人即上訴人法定最
    低額罰鍰，核無上訴人所指，原判決認系爭議事辦法第3條
    第2項並非訓示規定，與最高法院70年台上字第3410號判例
    有所牴觸，顯屬判決違背法令等情，併予敘明。
四、據上論結，本件上訴為不合法。依行政訴訟法第249條第1項
    前段、第104條、民事訴訟法第95條、第78條，裁定如主文
    。
中    華    民    國    98    年    10    月    8     日
                    最高行政法院第三庭
                        審判長法官  高  啟  燦
                              法官  劉  介  中
                              法官  姜  素  娥
                              法官  張  瓊  文
                              法官  黃  合  文
以  上  正  本  證  明  與  原  本  無  異
中    華    民    國    98    年    10    月    12    日
                              書記官  邱  彰  德


司法院資訊處製作；財團法人民間司法改革基金會備份。
